【裁判字號】    92,上訴,183
【裁判日期】    920307
【裁判案由】    違反槍砲彈藥刀械管制條例
【裁判全文】
臺灣高等法院高雄分院刑事判決                 九十二年度上訴字第一八三號
    上  訴  人
    即  被  告  甲○○
右上訴人因違反槍砲彈藥刀械管制條例案件，不服臺灣高雄地方法院九十一年度訴字
第三一三三號中華民國九十一年十一月二十九日第一審判決（起訴案號：臺灣高雄地
方法院檢察署九十一年度偵字第二一一四六號），提起上訴，本院判決如左：
      主  文
原判決撤銷。
甲○○未經許可，持有可發射子彈具有殺傷力之改造手槍，累犯，處有期徒刑壹年拾
月，併科罰金新台幣玖萬元。罰金如易服勞役，以新台幣玖佰元（即銀元佰元）折
算壹日。扣案之改造金屬玩具手槍貳支（槍支管制編號0000000000－0號
），均沒收。
    事  實
一、甲○○曾犯違反槍砲彈藥刀械管制條例案件，經臺灣台中地方法院判決有期徒刑
    一年十月確定，但甲○○規避執行，經通緝緝獲發監執行，自八十八年一月二十
    二日刑期起算，於八十九年二月三日假釋出監，至九十年十月八日假釋期滿視為
    執行完畢，猶不知悔改；緣甲○○因與人有債務糾紛，復不滿對方經常糾眾滋擾
    ，亟思擁槍自衛。明知金屬玩具手槍換裝土造金屬滑套及土製金屬槍管改造而成
    之改造手槍，可發射子彈，具有殺傷力，係槍砲彈藥刀械管制條例第四條第一項
    第一款所稱之槍砲，依同條例第五條之規定，非經主管機關許可，不得製造、販
    賣、運輸、持有或陳列，仍於九十一年九月二十六日晚上九時四十分許，至台南
    市○○路○段「太白君商務賓」旁巷口，向綽號「黑婆」之不詳姓名男子借得
    可發射子彈，具有殺傷力之改造金屬玩具手槍二支，而未經許可無故持有之，並
    將借得之該具有殺傷力改造金屬玩具手槍藏置在隨身之手提紙袋內。旋於同日晚
    上十時二十分許，在台南市○○路○段四十九號前，為經臺灣高雄地方法院檢察
    署檢察官指揮之警員跟監查獲，並扣得上開具殺傷力之改造金屬玩具手槍二支。
二、案經台南市警察局第四分局報告臺灣高雄地方法院檢察署檢察官偵查起訴。
    理  由
甲、程序方面（即管轄權之認定）
    按「案件由犯罪地、被告之住所、居所或所在地之法院管轄」，刑事訴訟法第五
    條第一項定有明文。所謂被告之所在地，係指其身體所在之地，並以起訴時為標
    準，至其所在之原因，無論自由或強制均非所論，最高法院八十七年度台非字第
    三七０號判決可資參照。查本件被告甲○○雖設籍在台中市，且其持有槍械之犯
    罪、查獲行為地俱在台南市，但本件係經台南市警察局依臺灣高雄地方法院檢察
    署檢察官之指揮而查獲，並隨即解送台灣高雄地方法院檢察署，依該署檢察官聲
    請而羈押於臺灣高雄看守所，案經起訴移審，當時被告甲○○所在地之台灣高雄
    地方法院自有第一審管轄權，合先明。
乙、實體方面：
一、右揭事實業據上訴人即被告甲○○（下稱被告）自警訊、偵查、原審及本院審理
    中均自白不諱，復有為警方當場自被告隨身所攜帶之手提紙袋內查扣之改造手槍
    二支可佐。而上開扣案改造手槍，經送內政部警政署刑事警察局鑑定，認定：上
    開改造手槍二支均係仿半自動手槍外型製造之金屬玩具手槍，換裝土造金屬滑套
    及土造金屬槍管，機械性能良好，可擊發適用子彈，認均具殺傷力，此有該刑事
    警察局九十一年十月二十五日刑鑑字第０九一０二七八五九三號槍彈鑑定書乙件
    （附送鑑手槍照片七張）附偵卷第二十五頁至第三十一頁可佐。而被告對該鑑定
    標的物即係所借用持有之手槍二支亦俱認屬實，本件事證明確，被告上開犯行已
    堪認定。
二、核被告甲○○所為，係觸犯槍砲彈藥刀械管制條例第十一條第四項之未經許可持
    有其他可發射子彈具有殺傷力之改造手槍罪。查被告曾因違反槍砲彈藥刀械管制
    條例案件，經臺灣台中地方法院判決有期徒刑一年十月確定，但甲○○規避執行
    ，經通緝緝獲發監執行，自八十八年一月二十二日刑期起算，於八十九年二月三
    日假釋出監，至九十年十月八日假釋期滿視為執行完畢，此有本院被告之全國刑
    案查註紀錄表在卷可佐；被告於前案執行完畢五年內再犯本罪，應依累犯規定加
    重其刑。
三、原審予以被告論罪科刑，固非無見，惟查「改造模型槍」係槍砲彈藥刀械管制條
    例第四條所列舉之槍砲一種，與同條「其他可發射金屬或子彈具有殺傷力之各式
    槍砲」屬槍砲之概括規定，二者不同，而未經許可持有改造模型槍，應依同條例
    第十條第四項論罪科刑。本件被告係持有具殺傷力之改造金屬玩具手槍（由金屬
    玩具手槍，換裝土造金屬滑套及土造金屬槍管而成），觸犯槍砲彈藥刀械管制條
    例第十一條第四項之未經許可持有其他可發射子彈具有殺傷力之改造手槍罪，已
    如前述，原判決事實欄誤認被告係非法持有「改造模型手槍」，自有未合。被告
    上訴意旨，認原判決量刑有期徒刑一年十月為過重，指摘原判決不當，雖無理由
    ，惟原判決既有上開可議，自應由本院將原判決撤銷改判，審酌被告犯罪之動機
    、目的，擁槍自重，及被告甫因非法持有槍械罪經服刑完畢猶不知警惕，本不宜
    輕罰，惟念在被告甫持有槍支旋於二十分鐘後即被查獲，尚無具體不法使用，危
    害程度較輕，及事後坦承犯行態度良好等一切情狀，仍如原審量處有期徒刑一年
    十月，併科罰金新台幣九萬元，並就罰金部分諭知易服勞役之折算標準，以資懲
    儆。扣案之改造金屬玩具手槍二支係管制之槍械，為違禁物，應依刑法第三十八
    條第一項第一款宣告沒收。至於被查獲時手槍內附隨之子彈九發（已鑑驗試射三
    發尚餘六發），經鑑定均無殺傷力，非違禁物，已經公訴意旨載明，本院不另處
    理，附予明。
據上論結，應依刑事訴訟法第三百六十九條第一項前段、第三百六十四條、第二百九
十九條第一項前段，槍砲彈藥刀械管制條例第十一條第四項，刑法第十一條前段、第
四十七條、第三十八條第一項第一款、第四十二條第二項，罰金罰鍰提高標準條例第
二條，現行法規所定貨幣單位折算新台幣條例第二條，判決如主文。
本件經檢察官林應華到庭執行職務。
中    華    民    國        九十二      年      三      月      七      日
                              臺灣高等法院高雄分院刑事第七庭
                                  審判長法官  李春昌
                                        法官  黃憲文
                                        法官  莊飛宗
右正本證明與原本無異。
如不服本判決應於收受本判決後十日內向本院提出上訴書狀，其未述上訴理由者，
並得於提起上訴後十日內向本院補提理由書狀（均須按他造當事人之人數附繕本)「
切勿逕送上級法院」。
                                      書記官  張明賢
中    華    民    國        九十二      年      三      月     十一     日
附錄本案論罪科刑法條全文：
槍砲彈藥刀械管制條例第十一條第四項：
未經許可，持有、寄藏或意圖販賣而陳列第一項所列槍砲者，處一年以上七年以下有
期徒刑，併科新臺幣七百萬元以下罰金。
                                                                      Ｈ


司法院資訊處製作；財團法人民間司法改革基金會備份。
